---
title: "XAI 3"
output:
  word_document: default
  html_document: default
date: "2025-05-12"
---
 Paso 1: Cargar paquetes necesarios
```{r}
library(randomForest)
library(pdp)
library(ggplot2)
library(dplyr)
library(readr)

```

 Paso 2: Cargar el dataset de bike rentals
```{r}

bike_data <- read_csv("C:/Users/Elena Chirivella/OneDrive - UPV/CARRERA/4o/edm/EDM ELEN/practicas/Practica 5 Sin sol/day.csv")
```
Paso 3: Entrenar modelo Random Forest para predecir cnt

```{r}
# Seleccionar variables relevantes
bike_model <- randomForest(cnt ~ instant + temp + hum + windspeed,
                           data = bike_data, 
                           ntree = 300,
                           importance = TRUE)

# Ver importancia de las variables
importance(bike_model)

```
Paso 4: Calcular y representar los PDP unidimensionales

```{r}
# PDP para instant (días desde 2011)
pdp_instant <- partial(bike_model, pred.var = "instant", grid.resolution = 20)
plot_instant <- autoplot(pdp_instant) + ggtitle("PDP - Días desde 2011")

# PDP para temperatura
pdp_temp <- partial(bike_model, pred.var = "temp", grid.resolution = 20)
plot_temp <- autoplot(pdp_temp) + ggtitle("PDP - Temperatura")

# PDP para humedad
pdp_hum <- partial(bike_model, pred.var = "hum", grid.resolution = 20)
plot_hum <- autoplot(pdp_hum) + ggtitle("PDP - Humedad")

# PDP para velocidad del viento
pdp_wind <- partial(bike_model, pred.var = "windspeed", grid.resolution = 20)
plot_wind <- autoplot(pdp_wind) + ggtitle("PDP - Velocidad del viento")

```
 Paso 5: Mostrar los gráficos

```{r}
# Mostrar todos los PDPs
print(plot_instant)
print(plot_temp)
print(plot_hum)
print(plot_wind)

```

Paso 6 : Calcular PDP bidimensional
```{r}
# PDP 2D con temperatura y humedad
pdp_2d <- partial(bike_model,
                  pred.var = c("temp", "hum"),
                  grid.resolution = 20,
                  progress = "text")
# Visualizar como mapa de calor
pdp_plot <- ggplot(pdp_2d, aes(x = temp, y = hum, fill = yhat)) +
  geom_tile(width = 0.02, height = 0.02) +  # ancho/alto para que no haya huecos
  scale_fill_viridis_c(option = "plasma") +
  labs(title = "PDP 2D - Influencia conjunta de temperatura y humedad",
       x = "Temperatura normalizada",
       y = "Humedad",
       fill = "Alquileres predichos") +
  theme_minimal()

print(pdp_plot)
```
Mostrar densidades de temperatura y humedad

```{r}
# Tomar una muestra aleatoria para que sea más rápido
set.seed(123)  # para reproducibilidad
bike_sample <- sample_n(bike_data, 150)
# Densidad de temperatura
ggplot(bike_sample, aes(x = temp)) +
  geom_density(fill = "skyblue") +
  labs(title = "Distribución de temperatura")

# Densidad de humedad
ggplot(bike_sample, aes(x = hum)) +
  geom_density(fill = "lightgreen") +
  labs(title = "Distribución de humedad")

```
ANALISIS DE COMO INFLUYEN DIFERENTES VARIABLES A LA VIVIENDA

```{r}
house_data <- read_csv("C:/Users/Elena Chirivella/OneDrive - UPV/CARRERA/4o/edm/EDM ELEN/practicas/Practica 5 Sin sol/kc_house_data.csv")
set.seed(123)
house_sample <- sample_n(house_data, 300)
```
Entrenar el modelo Random Forest


```{r}
house_model <- randomForest(price ~ bedrooms + bathrooms + sqft_living + sqft_lot + floors + yr_built,
                            data = house_sample,
                            ntree = 300)


```


```{r}
# PDP para bedrooms
pdp_bed <- partial(house_model, pred.var = "bedrooms", grid.resolution = 10)
plot_bed <- autoplot(pdp_bed) + ggtitle("PDP - Bedrooms")

# PDP para bathrooms
pdp_bath <- partial(house_model, pred.var = "bathrooms", grid.resolution = 10)
plot_bath <- autoplot(pdp_bath) + ggtitle("PDP - Bathrooms")

# PDP para sqft_living
pdp_sqft <- partial(house_model, pred.var = "sqft_living", grid.resolution = 20)
plot_sqft <- autoplot(pdp_sqft) + ggtitle("PDP - Sqft Living")

# PDP para floors
pdp_floors <- partial(house_model, pred.var = "floors", grid.resolution = 10)
plot_floors <- autoplot(pdp_floors) + ggtitle("PDP - Floors")

```


```{r}
print(plot_bed)
print(plot_bath)
print(plot_sqft)
print(plot_floors)

```


```{r}
```


```{r}
```

